【裁判字號】    99,審訴,3295
【裁判日期】    991015
【裁判案由】    毒品危害防制條例
【裁判全文】
臺灣高雄地方法院刑事判決            99年度審訴字第3295號
公  訴  人  臺灣高雄地方法院檢察署檢察官
被      告  甲○○
上列被告因毒品危害防制條例案件，經檢察官提起公訴（99年度
毒偵字第4689號），被告就被訴事實為有罪陳述，經本院告知簡
式審判程序意旨，並聽取公訴人及被告之意見後，裁定由受命法
官獨任進行簡式審判程序審理，判決如下：
    主  文
甲○○施用第一級毒品，處有期徒刑陸月，如易科罰金，以新臺
幣壹仟元折算壹日，扣案之第一級毒品海洛因壹包（檢驗前淨重
零點零捌陸公克，檢驗後淨重零點零柒陸公克，含包裝袋壹只）
，沒收銷燬。又施用第二級毒品，處有期徒刑參月，如易科罰金
，以新臺幣壹仟元折算壹日。應執行有期徒刑捌月，如易科罰金
，以新臺幣壹仟元折算壹日，扣案之第一級毒品海洛因壹包（檢
驗前淨重零點零捌陸公克，檢驗後淨重零點零柒陸公克，含包裝
袋壹只），沒收銷燬。
    事  實
一、甲○○前於民國98年間因施用毒品案件，經本院以98年度審
    毒聲字第1383號裁定送觀察勒戒後，因無繼續施用毒品傾向
    ，而於99年1 月21日執行完畢釋放，並經臺灣高雄地方法院
    檢察署檢察官以98年度毒偵字第6018號為不起訴處分確定。
    詎其不知悔改，竟於上開觀察勒戒執行完畢後5 年內，明知
    海洛因、甲基安非他命業經毒品危害防制條例第2 條第2 項
    第1 款、第2 款明定為第一級及第二級毒品，不得非法施用
    ，仍基於施用第一級毒品海洛因之犯意，於99年6 月30日15
    時許，於高雄市新興區○○○路2 號金礦咖啡店內，以海洛
    因摻入香菸吸食之方式，施用第一級毒品海洛因1 次；另基
    於施用第二級毒品甲基安非他命之犯意，於99年6 月30日17
    時35分許警方採尿前回溯96小時內某時，於不詳地點，以不
    詳之方式，施用第二級毒品甲基安非他命1 次。嗣於同日15
    時15分許，在高雄市○○區○○街與英義街口，因形跡可疑
    為警盤查，並當場扣得其所有之第一級毒品海洛因1 包（檢
    驗前淨重0.086 公克，檢驗後淨重0.076 公克）。經甲○○
    同意採集尿液送驗，檢驗結果呈嗎啡、可待因、甲基安非他
    命陽性反應，始悉上情。
二、案經高雄市政府警察局前鎮分局移送臺灣高雄地方法院檢察
    署檢察官偵查起訴。
    理  由
一、本件被告甲○○所犯均為死刑、無期徒刑、最輕本刑為3年
    以上有期徒刑以外之罪，其於審判程序中就被訴事實為有罪
    之陳述，經本院告知簡式審判程序之旨，並聽取當事人意見
    後，認宜進行簡式審判程序，爰依刑事訴訟法第273條之1第
    1項規定，裁定進行簡式審判程序，合先敘明。又簡式審判
    程序之證據調查，依刑事訴訟法第273條之2規定，不受同法
    第159條第1項審判外陳述排除之限制，再被告對於卷內之各
    項證據亦不爭執證據能力（本院卷第20頁背面、第21頁），
    故卷內所列之各項證據，自得作為證據，先予敘明。
二、前揭事實，業據被告於本院審理中坦承不諱（本院卷第14頁
    背面）；其為警查獲時所採尿液經送檢驗結果（檢體編號：
    I-731 ），確呈嗎啡、可待因、甲基安非他命之陽性反應，
    此有濫用藥物尿液檢體監管記錄表、高雄市政府警察局前鎮
    分局查獲煙毒麻醉藥品案件犯罪嫌疑人姓名對照表、高雄市
    立凱旋醫院濫用藥物尿液檢驗報告各1 份（參警卷第9 、10
    頁；偵卷第5 頁）在卷可稽。另扣案之第一級毒品海洛因1
    包，經送鑑驗結果，確含海洛因成分（驗前淨重0.086 公克
    ，驗後淨重0.076 公克），此有高雄市立凱旋醫院濫用藥物
    成品檢驗鑑定書1 紙（參院卷第12頁）附卷可稽。綜上所述
    ，被告上開任意性之自白既有前揭證據可佐，核與事實相符
    ，自得採為論罪科刑之依據。是本案事證已臻明確，被告犯
    行洵堪認定。
三、按毒品危害防制條例於92年7月9日修正公布，自93年1月9日
    施行，其中第20條、第23條將施用毒品之刑事處遇程序程序
    ，區分為「初犯」及「5年內再犯」、「5年後再犯」。依其
    立法理由之說明：「初犯」，經觀察、勒戒或強制戒治後，
    應為不起訴處分或不付審理之裁定；經觀察、勒戒或強制戒
    治執行完畢釋放後，「5年內再犯」者，因其再犯率甚高，
    原實施之觀察、勒戒及強制戒治既已無法收其實效，爰依法
    追訴或裁定交付審理。至於經觀察、勒戒或強制戒治執行完
    畢釋放後，「5年後再犯」者，前所實施之觀察、勒戒或強
    制戒治已足以遮斷其施用毒品之毒癮，為期自新及協助其斷
    除毒癮，仍適用「初犯」規定，先經觀察、勒戒或強制戒治
    之程序。從而依修正後之規定，僅限於「初犯」及「5年後
    再犯」2種情形，始應先經觀察、勒戒或強制戒治程序。倘
    被告於5年內已再犯，經依法追訴處罰，縱其第3次（或第3
    次以上）再度施用毒品之時間，在初犯經觀察、勒戒或強制
    戒治執行完畢釋放5年以後，已不合於「5年後再犯」之規定
    ，且因已於「5年內再犯」，顯見其再犯率甚高，原實施觀
    察、勒戒或強制戒治，已無法收其實效，即應依該條例第10
    條處罰（最高法院95年5月9日第7次刑事庭會議決議參照）
    。本件被告前因施用毒品案件，經送觀察勒戒，於99年1月
    21日執行完畢出所，仍於上開觀察勒戒執行完畢後5 年內犯
    本件之罪，依最高法院上開決議之意旨，被告本件施用海洛
    因、甲基安非他命之犯行，應依法論科。
四、核被告甲○○所為2次犯行，係犯毒品危害防制條例第10條
    第1 項之施用第一級毒品罪及同條第2 項之施用第二級毒品
    罪。被告因施用而持有海洛因、甲基安非他命之低度行為，
    應為施用之高度行為所吸收，均不另論罪。又被告所犯上開
    2 罪，犯意各別，罪質各異，行為互殊，應予分論併罰。審
    酌被告歷經觀察勒戒，然仍未戒除毒癮，顯見其意志不堅，
    惟念其施用毒品之行為，究屬戕害自己身心，尚未危害他人
    ，且於本院審理中已坦承犯行，犯罪後態度良好等一切情狀
    ，分別量處如主文所示之刑，併均諭知以新台幣1000元折算
    1 日為其易科罰金之折算標準，並定其應執行之刑，及諭知
    易科罰金之折算標準。
五、扣案之海洛因包，經鑑驗後確含第一級毒品海洛因成分無訛
    ，業如前述，有高雄市立凱旋醫院濫用藥物成品檢驗鑑定書
    1 紙（參院卷第12頁）附卷可稽，應依毒品危害防制條例第
    18條第1 項前段之規定，不問屬於被告與否，均沒收銷燬之
    ，其包裝袋因殘留微量海洛因毒品而難以析離，爰視同毒品
    整體，併依前開規定沒收銷燬之。至鑑驗耗用之海洛因既已
    滅失，自無庸再予宣告沒收銷燬，附此敘明。
據上論斷，應依刑事訴訟法第273 條之1 第1 項、第299 條第1
項前段，毒品危害防制條例第10條第1 項、第2 項，第18條第1
項前段，刑法第11條、第51條第5 款、第41條第1 項前段、第8
項，判決如主文。
本案經檢察官李英霆到庭執行職務。
中    華    民    國    99    年    10    月    15    日
                  刑事第十庭    法  官  張  震
以上正本證明與原本無異。
如不服本判決應於收受送達後10日內向本院提出上訴書狀，並應
敘述具體理由；如未敘述上訴理由者，應於上訴期間屆滿後20日
內向本院補提理由書（均須按他造當事人之人數附繕本）「切勿
逕送上級法院」。
中    華    民    國    99    年    10    月    18    日
                                書記官  邱家銘
附錄本判決論罪科刑之法條：
毒品危害防制條例第10條第1項
施用第一級毒品者，處6月以上5年以下有期徒刑。
毒品危害防制條例第10條第2項
施用第二級毒品者，處3年以下有期徒刑。

司法院資訊處製作；財團法人民間司法改革基金會備份。
